【裁判字號】    98,易,10
【裁判日期】    980331
【裁判案由】    詐欺
【裁判全文】
臺灣彰化地方法院刑事判決                98年度易字第10號
公  訴  人  臺灣彰化地方法院檢察署檢察官
被      告  乙○○
上列被告因詐欺案件，經檢察官提起公訴（97年度調偵字第337
號），本院判決如下：
    主  文
乙○○犯詐欺取財罪，處有期徒刑捌月。
    犯罪事實
一、乙○○係設於彰化縣線西鄉○○村○○路一六六號「建彰紡
    織有限公司」（下簡稱建彰公司）負責人，於民國九十六年
    十二月間，明知建彰公司財務發生困難，已無償債能力，惟
    因有債權人催逼討債，乙○○為籌措清償債務之資金，而萌
    生為自己不法所有之意圖，乃基於接續詐欺取財之單一犯意
    ，先於九十六年十二月二十四日，向與其曾有業務往來之上
    游原料廠商展頌股份有限公司（下簡稱展頌公司）訂購五千
    二百五十公斤之緯紗原料，待展頌公司出貨後，再開立發票
    日期為九十七年二月五日，面額為新臺幣（下同）四十八萬
    五千一百十九元之支票作為付款方式。繼又於九十七年一月
    十五日，向展頌公司訂購二萬零三百四十九公斤（起訴書誤
    載為二萬五千五百九十九公斤），價值二百十七萬九千三百
    七十八元之緯紗原料，並催促趕快出貨。展頌公司即於九十
    七年一月十六、十七、十八日陸續將原料送至乙○○公司，
    最後一批貨運到時，乙○○指示貨運司機將貨物交卸在工廠
    外，準備轉運他處藏放，此舉引起司機懷疑，遂通知展頌公
    司業務員甲○○，甲○○因尚未收取此次貨款支票，又聽聞
    與建章公司有業務往來之同業友人告知乙○○已因週轉不靈
    而有要求展延票期之情事，遂急於聯絡乙○○，惟均無法以
    電話取得聯繫，甲○○乃在同年一月十八日當日下午親自前
    往乙○○住處，乙○○竟避不見面，甲○○復於翌日（十九
    日）上午前往建彰公司，則發現該工廠已經歇業，原料全部
    不知去向。乙○○取得上開貨物後，即將全部原料賤價出售
    完畢或用以抵償債務。隨後於九十七年一月二十四日寄發存
    證信函要求各債權人於同年月二十九日至其住處商討善後，
    並在該日以書面說明資產處理狀況，表示建彰公司所有生產
    機具、車輛、存貨均已全部變賣完畢，展頌公司人員至此始
    確知受騙。
二、案經展頌公司訴由臺灣彰化地方法院檢察署檢察官偵查起訴
    。
    理  由
一、證人即被告友人陳阿溪於偵查中向檢察官所為證述，雖係被
    告以外之人於審判外之言詞陳述，為傳聞證據，然其等於偵
    查中向檢察官所為證述，既經具結，且本院審酌該等言詞陳
    述係由證人出於自由意識而陳述，又無其他證據足認該等陳
    述有何顯不可信之情事等一切情況，依刑事訴訟法第一百五
    十九條之一第二項規定，認上開證人於偵訊中之證述，自得
    採為認定本件犯罪事實所憑之證據。此外，後述引用之證據
    ，均未經檢察官及被告爭執其證據能力或真實性，自得採為
    本案證據。
二、訊據被告乙○○固不否認其於前揭時、地，確向告訴人展頌
    公司訂購並收取前開數量之緯紗原料，事後亦未清償貨款等
    情無訛，惟矢口否認有詐欺之犯行，辯稱：伊是因為下游廠
    商興耀興有限公司跳票，伊所經營之建彰公司總共被倒債一
    千五百萬元，才出現資金缺口而無法正常還款，在此之前信
    用良好，從無退票紀錄云云。惟查：
  (一)被告於九十六年十二月間及九十七年一月間二度向告訴人展
    頌公司訂貨，及在第二批貨物點收完畢後隨即歇業，且避不
    見面，數日後又以存證信函表示願意協商，但在協商時陳稱
    已將工廠資產、原料全數變現等情，業據告訴人展頌公司業
    務員甲○○於本院審理時具結證述在卷，並有告訴人展頌公
    司於偵查中所提出之尼龍絲報價單及銷貨明細、尼龍絲成品
    交運單、支票、建彰紡織有限公司歇業之照片、接獲被告寄
    發之存證信函、建彰有限公司債權會議簽到單，及資產狀況
    說明書等在卷可稽。又證人甲○○在本院審理時證稱：被告
    在九十七年一月十八日收受最後一批貨時，曾指示司機將貨
    物交卸於廠房外，隨即又未依慣例開票而避不見面，且當時
    亦有同業友人告知被告已因週轉不靈要求展延票期等語，顯
    見被告在收受貨物時，已出現財務困難而無意繼續生產，又
    查被告自九十七年一月十五日第二次訂貨至其於同年月二十
    九日召開債權人會議時，僅有短短兩週之期間，而其竟已將
    建彰公司所有之車輛、生產機具及存貨、原料全數變賣完畢
    ，是其應早有歇業之計畫及安排，益徵其在訂購貨物當時，
    並無給付貨款之能力及意願。
  (二)被告於本院審理時供稱：伊是被下游廠商興耀興有限公司倒
    債一千五百多萬（九十七年一月三日跳票三百多萬，九十七
    年一月十六日又跳票三百多萬，之前十二月之貨款八百多萬
    亦均未給付），才會受牽累無法經營，並提出建彰公司九十
    六年十二月份請款單，及興耀興有限公司所簽發之三張支票
    （面額各為二百萬元、一百七十五萬二千一百五十四元，及
    三百七十四萬二千九百三十一元）為憑，另自陳其在九十二
    年間曾遭客戶跳票，當時努力尋求經濟援助，但因此所積欠
    之債款仍有四百多萬元尚未清償，最後告訴人展頌公司所交
    付之貨物是被這些債權人搬走抵債等語，核與被告寄給告訴
    人展頌公司之存證信函上所陳：「本公司前因於民國九十二
    年間，遭客戶跳票八百餘萬，後經本人四處尋求資金援助，
    努力經營至今，豈料，近年台灣景氣每況愈下，本人又於九
    十六年十二月至九十七年一月間，再次遭逢客戶跳票近壹仟
    陸佰餘萬，本人雖仍盡力尋求各界資金援助，然皆不獲所允
    ，以致無法彌平資金之缺口」等語，大致相符。惟由此可知
    ，被告在九十六年十二月間已面臨下游廠商無法兌現累計達
    八百多萬元貨款之資金缺口，對外又面臨舊債權人催逼債款
    之壓力，卻仍不顧念自己償債能力低落，反在九十六年十二
    月二十四日向告訴人展頌公司訂貨，而下游廠商於九十七年
    一月三日再次跳票後，被告竟又於同年月十五日向告訴人展
    頌公司繼續訂購大批緯紗，更於下游廠商第二次跳票（九十
    七年一月十六日）後，繼續收受告訴人展頌公司所交付之緯
    紗原料，並外運至他處，足證其於九十六年十二月及九十七
    年一月間向告訴人展頌公司訂貨時，主觀上已有詐欺之意圖
    甚明。
  (三)至被告雖辯稱：伊於九十七年一月十五向告訴人展頌公司所
    訂購之原料，有部分被伊之其他債權人拿走抵債，為了避免
    損失擴大，才將其餘貨物暫寄於友人陳阿溪所經營「盈勝浪
    版企業社」之廠房，最後也全部被債權人搬走，故無法繼續
    生產云云。惟查：被告於偵訊時自承：「我載了二十幾噸貨
    到他處，後來怕放著會被其他債權人搬走，即將貨賣掉清償
    其他債權，我沒有請告訴人來處理是我的疏忽」等語（九十
    七年度偵字第二一一七號卷宗第五十頁參照），而證人陳阿
    溪於偵訊時亦證稱：「當時乙○○說，一些債權人都會去載
    他的紗，他有載運一些紗去我的地方寄放了約一個星期…我
    不了解紗，是用貨車載去的，後來也是乙○○自己去取的，
    但是他沒有告訴我他載去那裡」等語（九十七年度調偵字第
    三三七號卷宗第二十五頁參照），是被告於本院審理時改稱
    貨物全部被債權人搬走，已與其在偵訊時所稱自行變賣之陳
    述相互矛盾，且與證人陳阿溪所言不符，顯未可採信，應認
    被告對於告訴人展頌公司所交付之貨物，具有自主處分之能
    力，而被告既已無力償付貨款，按理本應原物歸還，豈有擅
    自處分之理？至被告所提出告訴人展頌公司發票影本，以證
    明其於九十六年五月間對告訴人係正常付款，及自陳在九十
    七年一月二十二日之前從無跳票紀錄（與本院依職權向台灣
    票據交換所查證之結果相符），然此部分縱屬實，亦與其被
    訴在九十六年十二月、九十七年一月間之詐欺取財犯行無直
    接關聯。是以上述辯解尚不足以作為有利於被告之認定。
  (四)綜上，本件事證明確，被告犯行堪以認定。
三、核被告先後於九十六年十二月二十四日、九十七年一月十五
    日向告訴人展頌公司訂購緯紗並收取貨物之所為，係犯刑法
    第三百三十九條第一項之詐欺取財罪。被告上開犯行時間密
    接、手法相同，社會評價上足以認為係基於單一犯意之接續
    實施，應為實質一罪。爰審酌被告否認詐欺之犯後態度雖非
    良好，惟其陳稱自八十四年經營紡織業至本案發生前，均信
    用良好，本院亦查知其在九十七年一月二十二日前，從無退
    票紀錄，而被告所提出之興耀興有限公司支票退款相關文件
    ，亦足證被告於萌生犯意時，確可能面臨舊債主急於追討債
    款、新債權又無法獲得實現之雙重壓力，因急於脫困而從事
    不法，另衡以告訴人展頌公司所受之損失，並參酌被告之智
    識程度、素行紀錄等一切情狀，量處如主文所示之刑，以示
    懲戒。
據上論斷，應依刑事訴訟法第二百九十九條第一項前段，刑法第
三百三十九條第一項，刑法施行法第一條之一第一項、第二項前
段，判決如主文。
本案經檢察官賴志盛到庭執行職務。
中    華    民    國    98    年     3    月    31    日
                  刑事第七庭    審判長法  官  簡璽容
                                      法  官  郭麗萍
                                      法  官  黃玉齡
以上正本證明與原本無異。
如不服本判決應於收受判決後十日內向本院提出上訴書狀，並應
敘述具體理由。其未敘述上訴理由者，應於上訴期間屆滿後二十
日內向本院補提理由書（均須按他造當事人之人數附繕本），切
勿逕送上級法院。
告訴人或被害人對於判決如有不服具備理由請求檢察官上訴者，
其上訴期間之計算係以檢察官收受判決正本之日期為準。
中    華    民    國    98    年    3     月    31    日
                                      書記官  黃鏽金
附錄論罪科刑法條：
中華民國刑法第339條
意圖為自己或第三人不法之所有，以詐術使人將本人或第三人
  之物交付者，處5年以下有期徒刑、拘役或科或併科1千元以下
  罰金。
以前項方法得財產上不法之利益或使第三人得之者，亦同。
前二項之未遂犯罰之。


司法院資訊處製作；財團法人民間司法改革基金會備份。
